---
title: "Régression sur données réelles"
author: "CHAKRA Adam, ABRIC--SEGARRA Maxence "
output:
  html_document : 
        toc: true
        number_sections : TRUE
        toc_float : TRUE
        theme : readable
        hightlight : tango
        
---
```{r}
## Global options
knitr::opts_chunk$set(cache = TRUE)
```
# Installation et importation des libraries utilisées
```{r}
#Ajouter au fur et à mesure les librairies R que vous utilisez
library(skimr)
library(psych)
library(Hmisc)
library(GGally)
library(readxl)
library(corrplot)
```

```{r}
Regressiondonneees_1 <- read_excel("Regressiondonneees 1.xlsx")
```


# Séance 1
## 1. Définition de la problématique.
### Population étudié
La population étudiée sont les départements de France 
Il y a 100 individus et chaque individus représente un département 
### Liste des variables
Nom_departement : Nom du département 

Nombre _Habitants : Nombre habitants par département 

Nombre_logements : Nombre de logements dans le département 

Nombre_Logements_Sociaux : Nombres de logements sociaux parmi les logements 

Nombre_logements_vacants : Nombres de logements vacants parmi les logements 

Nombre_logements_individuels : Nombres de logements individuels parmi les logements
### Variable expliqué

Nombre_Logements_Sociaux : Nombres de logements sociaux parmi les logements

```{r}
# Code utilisé pour illustrer la réponse
dim(x = Regressiondonneees_1) # donne le nombre de lignes et colonnes 
names(x = Regressiondonneees_1) # donne les noms des variables 
```
### 2. Analyses descriptives univariées

```{r}
# Code pour réaliser l'analyse univariées
summary(Regressiondonneees_1)
psych::describe(Regressiondonneees_1)
Hmisc::describe(Regressiondonneees_1)
```
### Moyennes des Variables 
```{r}
moy_habitant <- mean(Regressiondonneees_1$`Nombre _habitants`)
moy_logement <- mean(Regressiondonneees_1$Nombre_de_logements)
moy_sociaux <- mean(Regressiondonneees_1$Nombre_Logements_Sociaux)
moy_vacants <- mean(Regressiondonneees_1$Nombre_logements_vacants)
moy_individuels <- mean(Regressiondonneees_1$Nombre_logements_individuels)
```
```{r}
hist(Regressiondonneees_1$Nombre_Logements_Sociaux, main="Histogramme de nombre de logement sociaux", xlab="Nombre de logement sociaux",ylab = "nombre de département" ,ylim = c(0,60),col="blue", border="black")
```






### Variance 
```{r}
var_sociaux<- mean(Regressiondonneees_1$Nombre_Logements_Sociaux*Regressiondonneees_1$Nombre_Logements_Sociaux) - mean(Regressiondonneees_1$Nombre_Logements_Sociaux)*mean(Regressiondonneees_1$Nombre_Logements_Sociaux)
var_sociaux
```
```{r}
var_logement <- mean(Regressiondonneees_1$Nombre_de_logements * Regressiondonneees_1$Nombre_de_logements) - mean(Regressiondonneees_1$Nombre_de_logements) * mean(Regressiondonneees_1$Nombre_de_logements)
var_logement
```



### 2. Analyses descriptives bivarié
```{r}
ggpairs(Regressiondonneees_1[,c("Nombre _habitants","Nombre_de_logements","Nombre_Logements_Sociaux","Nombre_logements_vacants","Nombre_logements_individuels")],progress=FALSE)
```
```{r}

corr_matrix <- cor(Regressiondonneees_1[, c("Nombre _habitants","Nombre_de_logements","Nombre_Logements_Sociaux","Nombre_logements_vacants","Nombre_logements_individuels")], method = "pearson")
corr_matrix
```



```{r}
corrplot(corr_matrix, 
         method = "color", 
         col = colorRampPalette(c("blue", "white", "red"))(200), 
         addCoef.col = "black", 
         tl.col = "black", 
         tl.srt = 45)
```




### Analyse fonction pairs x corrplot
Les variables Nombre _habitants et Nombre_de_logements sont fortement corrélées, tandis que les relations entre Nombre_logements_vacants et Nombre_logements_individuels sont faibles. Le ggpairs offre une visualisation détaillée des relations, et corrplot résume ces relations avec une représentation visuelle claire.

### interpretation
On a choisi le Nombre_Logements_Sociaux comme variable explicative, car il présente une corrélation  de 0.91 avec Nombre_de_logements. 



# Séance 2





## Equation du modèle :





$$totlogsoc_i =  a \times totlog_i + b + e_i $$
avec : 

  - $totlog_i$ = L'observation du nombre de logement 
  
  - $totlogsoc_i$ = L'observation du nombre de logements sociaux
       b = l'ordonnée à l'origine 
       a = La pente 
       $e_i$ = Les erreurs inconnues
       
$$
â = \frac{\text{cov}(totlog, totlogsoc)}{\text{var}(totlog)} # formule des MCO â égale à la covaiance de X et Y divisé par la variance de X
$$ 

$$
\hat{b} = \bar{totlogsoc} - â \times \bar{totlog} # b chapeau égale à la moyenne des logements sociaux - le â multiplié par la moyenne des logements totales
$$ 

$$
\widehat{totlogsoc} = a \times totlog + b
$$
b = la moyenne(totlog) - â * moyenne(totlogsoc)
$$P(a,b) = \sum_{i=1}^{n}(y_i - ax_i - b)^2$$

```{r}
model <- lm(Nombre_Logements_Sociaux ~ Nombre_de_logements, data = Regressiondonneees_1)
plot(Regressiondonneees_1$Nombre_de_logements, Regressiondonneees_1$Nombre_Logements_Sociaux,ylab ="nombre de logement sociaux",xlab= "nombre de logements") 
```


```{r}
summary(model)
```

```{r}
produit <- Regressiondonneees_1$Nombre_de_logements * Regressiondonneees_1$Nombre_Logements_Sociaux
covariance<-mean(produit) - moy_sociaux * moy_logement
covariance
```
```{r}
â <- covariance / var_logement
â 
```
```{r}
b_chapeau <- moy_sociaux - â * moy_logement
b_chapeau 
```




## Equation de la droite ajustée :




$$\widehat{totlogsoc}_i = \hat{a}(totlog) + \hat{b} $$
$$\widehat{totlogsoc}_i = 0.2182129 (totlogsoc)_i -17 \ 265.91 $$
```{r}
plot(Regressiondonneees_1$Nombre_de_logements,
Regressiondonneees_1$Nombre_Logements_Sociaux,
col="orange",pch=20,
xlab="nombre de logement sociaux",
ylab="nombre de logement totale",
main="")
abline(model,col="red")
```





### Coefficient de détermination R²





  $$R² = 0.829$$
$$R² ajustée = 0.8273$$
```{r}
Regressiondonneees_1$Nombre_de_logements2 <- (Regressiondonneees_1$ Nombre_de_logements)^2 # Création d'une nouvelle variable 'Nombre_de_logements2' qui est le carré de 'Nombre_de_logements'
mod2 <- lm(formula =Nombre_Logements_Sociaux~Nombre_de_logements + Nombre_de_logements2, data = Regressiondonneees_1) # Création du modèle de régression linéaire mod2 avec 'Nombre_de_logements' et 'Nombre_de_logements2' comme variables explicatives
summary(mod2) 
```
```{r}
plot(Regressiondonneees_1$Nombre_de_logements,
Regressiondonneees_1$Nombre_Logements_Sociaux,
col="orange",pch=20,
xlab="nombre de logement sociaux",
ylab="nombre de logement totale",
main="")
abline(model,col="red")
curve(mod2$coef[1]+mod2$coef[2]*x+mod2$coef[3]*x^2,0,1400000,add=T,col="blue")
```
la pente positive de la ligne de regression montre une relation positive entre le nombre de logements sociaux et le nombre de logements. Cela signifie que une augmentation du nombre de logements sociaux est associé a une augmentation du nombre de logements



### Equation du modèle 




$$totlogsoc_i = a \times \sqrt{totlog} + b$$


### Equation du modèle ajustée 




$$totlogsoc_i = a \times totlog² + a \times totlog + b$$


### Coefficient de détermination R²



$$R² = 0.9005$$



### Coefficient de détermination R² ajustée 



$$R² ajustée = 0.8985$$



# Séance 3 

Pour comparer les ajustements nous pouvons comparer le R² du modèle 1 par rapport au R² du modèle 2 

  -$Les \ deux\ Critères :$ on peut utiliser R² ou la variance de chacun des modèles 


mod1, R² = 0.829 : Cela signifie que 82.9% de la variance de la variable dépendante est expliquée par le modèle 1.
mod2, R² = 0.900 : Cela signifie que 90% de la variance de la variable dépendante est expliquée par le modèle 2.


## Définition du résidus 


$$e_i = y_i - \bar{y}$$
## Valeur des résidus pour chaque modèle 

```{r}
residus <- residuals(model) # utilisation de la fonction residuals
residus
```


```{r}
residus2 <- residuals(mod2)
residus2
```

## Analyse de la qualité d'ajustement pour chaque modèle 

```{r}
plot(residus)
```

```{r}
hist(residus, main = "Distribution des résidus du modèle 1   ")
```

```{r}
sigma_res<-summary(model)$sigma # Récupération de l'écart-type des résidus du modèle
plot(1:nrow(Regressiondonneees_1),residus,pch=20,xlab="", 
             ylab="Résidus")# Traçage du graphique des résidus
abline(h=2*sigma_res,col="orange",lwd=2) # Tracé des lignes horizontales à ± 2 écarts-types des résidus
abline(h=-2*sigma_res,col="orange",lwd=2) 
```

```{r}
hist(residus2, main = "Distribution des résidus du modèle 2   ") # traçage d'un hidtogramme 
```
```{r}
sigma_res2<-summary(mod2)$sigma
plot(1:nrow(Regressiondonneees_1),residus2,pch=20,xlab="",
             ylab="Résidus")
abline(h=2*sigma_res2,col="orange",lwd=2)
abline(h=-2*sigma_res2,col="orange",lwd=2)
```



Les résidus supérieurs et infèrieurs à 50 000 indiquent que, pour certains quartiers, l'écart entre les valeurs observées et celles prédites par le modèle est très important. 

sur notre modèle 1 on en observe 6 et sur  notre modele 2 on en observe seulement 5

Le modèle 2 (avec R² = 0.900) semble mieux ajuster les données que le modèle 1 (R² = 0.829), ce qui suggère que mod2 pourrait être un modèle plus performant. 












