---
title: "R Notebook"
output: html_notebook
---


```{r}
load("H:/RStudio/SAE202/dataS1.RData")
```

```{r}
library(questionr)
```

Question 1

Oui, les fonctions var() et sd() sont adaptées à un usage en statistique inférentielle, car elles utilisent un estimateur non biaisé, ce qui est recommandé pour estimer les paramètres de la population à partir d’un échantillon.

```{r}
echantillon <- data[1,]
```

$$\hat{m} = \bar{x} = \frac{1}{n} \sum_{i=1}^{n} X_i$$
$${\hat\sigma} = s = \sqrt{\frac{1}{n-1} \sum_{i=1}^{n} (X_i - \bar{X})^2}$$
```{r}
moy <- mean(echantillon)
moy
```

```{r}
écart_type <- sd(echantillon)
écart_type
```

```{r}
Ua <- qnorm(0.95)
IF <- c(moy-Ua*écart_type,moy+Ua*écart_type)
IF
cat("Intervalle de fluctuation de IF = [",IF[1],";",IF[2],"]")
```

```{r}
N <- sum(echantillon >= IF[1] & echantillon <= IF[2])
N
som = c(50)
for (i in 1:50) {
  echantillon2 = data[i,]
  Ua <- qnorm(0.95)
  moy <- mean(echantillon2)
  écart_type <- sd(echantillon2)
  IF2 <- c(moy-Ua*écart_type,moy+Ua*écart_type)
  t1 = sum(echantillon2 >= IF2[1] & echantillon2 <= IF2[2])
  som[i] = t1
}
min(som)
```

```{r}
1-pbinom(919,1000,0.9)
```

```{r}
load("H:/RStudio/SAE202/data.xlsx")
```

```{r}
age_moyen <- mean(data$AGE)
age_moyen
```

```{r}
x <- data$AGE
```

```{r}
echantillon <- sample(x,size = 100, replace = TRUE)
```

```{r}
moy_echantillon <- mean(echantillon)
moy_echantillon
```

```{r}
ecarttype <- sd(echantillon)
```

```{r}
echantillon <- sample(x,size = 100, replace = TRUE)
moy_echantillon <- mean(echantillon)
ecarttype <- sd(echantillon)
IC <- c(moy_echantillon-(qnorm(0.975))*ecarttype/sqrt(100),moy_echantillon+(qnorm(0.975))*ecarttype/sqrt(100))
IC
```

```{r}
n <- 50
som <- 0
for (i in 1:n) {
  echantillon <- sample(x,size = 100, replace = TRUE)
  moy_echantillon <- mean(echantillon)
  ecarttype <- sd(echantillon)
  IC <- c(moy_echantillon-(qnorm(0.975))*ecarttype/sqrt(100),moy_echantillon+(qnorm(0.975))*ecarttype/sqrt(100))
  t1 = (age_moyen >= IC[1] & age_moyen <= IC[2])
  som = som + t1
}
(som/n)*100
```

```{r}
data$AGE_rec <- cut(data$AGE,
  include.lowest = TRUE,
  right = FALSE,
  dig.lab = 4,
  breaks = c(0, 30, 50, max(data$AGE)),
  labels = c("moins de 30 ans","entre 30 et 50 ans","plus de 50 ans")
)

t = table(data$AGE_rec)
prop.table(t)
```

```{r}
y = sum(data$ACTIFS=="D") /936
y
```

```{r}
x<- data$ACTIFS
echantillon <- sample(x,size = 50, replace = FALSE)
a = sum(echantillon=="D") /50
d <- (1.96*sqrt(a*(1-a)/50))
IC = c(a-d,a+d)
cat("Intervalle de condiance a 95% : [",IC[1],"-",IC[2],"]")
```
```{r}
n <- 50
som <- 0
for (i in 1:n) {
  echantillon <- sample(x,size = 50, replace = FALSE)
  a = sum(echantillon=="D") /50
  d <- (1.96*sqrt(a*(1-a)/50))
  IC = c(a-d,a+d)
  t1 = (y >= IC[1] & y <= IC[2])
  som = som + t1
}
som/n
```

```{r}
library(readxl)
data_bretagne <- read_excel("data_bretagne.xlsx")
```

```{r}
som_population <- sum(data_bretagne$Pop)
echantillon <- sample(data_bretagne$Pop,100,replace = FALSE)
moy_echantillon <- mean(echantillon)
ecarttype <- sd(echantillon)
IC <- c(moy_echantillon-(qnorm(0.975))*ecarttype/sqrt(100),moy_echantillon+(qnorm(0.975))*ecarttype/sqrt(100))
IC
```


```{r}
ICbretagne <- c((moy_echantillon-(qnorm(0.975))*ecarttype/sqrt(100))*1232,(moy_echantillon+(qnorm(0.975))*ecarttype/sqrt(100))*1232)
ICbretagne
```


```{r}
n <- 50
som <- 0
y <- sum(data_bretagne$Pop)
for (i in 0:n) {
  echantillon <- sample(data_bretagne$Pop,100,replace = FALSE)
  moy_echantillon <- mean(echantillon)
  ecarttype <- sd(echantillon)
  ICbretagne <- c((moy_echantillon-(qnorm(0.975))*ecarttype/sqrt(100))*1232,(moy_echantillon+(qnorm(0.975))*ecarttype/sqrt(100))*1232)
  t1 = (y >= ICbretagne[1] & y <= ICbretagne[2])
  som = som + t1
}
som/50
```
Pas assez d'enchantillon et trop petit

```{r}
data_bretagne_ordre <- data_bretagne[order(-data_bretagne$Pop), ]

plot(data_bretagne_ordre$Pop, 
        names = data_bretagne_ordre$Nom, 
        las = 1, 
        col = "darkblue", 
       )
```

Forte disparité entre les 6 premieres villes

Si pas de grandes villes dans l'echantillon :
    -> m^ trop petit 
    -> ecart type trop petit
    les parametre sont sous estime donc l'IC est d'amplitude trop faible


```{r}
data_bretagne$POP_rec <- cut(data_bretagne$Pop,
  include.lowest = TRUE,
  right = FALSE,
  dig.lab = 4,
  breaks = c(0, 3000, 30000, max(data_bretagne$Pop)),
  labels = c("moins de 3000","entre 3000 et 30000","plus de 30000 ")
)

t <- table(data_bretagne$POP_rec)
prop.table(t)*100
```

```{r}
ech <- sample(data_bretagne, size = 100)
```


Q8 : tirer un echantillon stratifie :
    -> 79 petites communes
    -> 20 communes moyennes
    -> 1 grandes villes
    
Q9 : Tout les IC contiennent la vraie valeur
m et sigma qui sont sur-estimes
sigma trop eleve car on a forcé sur 1 grandes villes a etre dans l'echantillon  














